【裁判字號】    89,訴,1155
【裁判日期】    890911
【裁判案由】    偽造文書等
【裁判全文】
臺灣高雄地方法院刑事判決                        八十九年度訴字第一一五五號
    公  訴  人  臺灣高雄地方法院檢察署檢察官
    被      告  寅○○○
右列被告因詐欺案件，經檢察官提起公訴（八十九年度偵字第三二五號），本院判決
如左：
    主      文
寅○○○無罪。
    理      由
一、公訴意旨略以：被告寅○○○分別於民國八十六年三月二十日、八十七年四月十
    日召募如附表一、二所示，每會均為新臺幣（下同）之民間互助會，因其之前所
    召募互助會會員有倒會情形，致其無力負擔會款，乃基於意圖為自己不法所有之
    概括犯意，自八十七年中旬起至八十八年七月間止，填具標單持向其他會員行使
    ，而冒標如附表一編號四、五、十、十一、十七、四十、四十四號水忠等人互助
    會，又自八十七年十二月起至八十八年七月間止，以同前方法，冒標附表二編號
    三、四、五、六、七、四十三、五十號政成等人互助會，致互助會會員黃春棋等
    人陷於錯誤而給付會款，寅○○○因此收得約五百六十萬元之會款；殆八十八年
    八月間，寅○○○無故止會，黃春棋等互助會員至此始知受騙。因認被告寅○○○涉有刑法第二百十六條、第二百十條、第三百三十九條第一項之罪嫌。
二、公訴人認被告寅○○○涉有上開罪嫌，無非以被告於偵查中之自白、告訴人黃春
    棋、丑○○○、乙○○○、甲○○○、丙○○、子○○、卯○○○、癸○○、戊○○、庚○○、丁○○、辛○○、壬○○、己○○之指述及所提出之互助會單為
    其論據。惟按犯罪事實應依證據認定之，無證據不得推定其犯罪事實；又被告之
    自白，不得作為有罪判決之唯一證據，仍應調查其他必要之證據，以察其是否與
    事實相符。刑事訴訟法第一百五十四條及第一百五十六條第二項分別定有明文。
    訊據被告寅○○○堅決否認有何偽造文書、詐欺之犯行，辯稱：伊只是經某些會
    員的同意借名標會，並未冒標等語。經查：
（一）本件被告所召募之互助會分別為八十六年三月二十日起迄八十九年五月二十日
      止，於每月二十日八點開標、開標地點為被告高雄縣楠梓區○○○○路一○九
      號處、標金一萬元、每四個月加一會（六月五日、十月五日、二月五日）、會
      員為四十八人、採內標制之互助會（如附表一）；於八十七年四月十日起迄九
      十一年一月十日止，於每月十日開標、開標地點為被告上揭住所、標金為一萬
      元，每三個月二十五日加會一次（三月二十五日、六月二十五日、九月二十五
      日、十二月二十五日）、會員六十一人、採內標制之互助會（如附表二）。被
      告於附表一所示於偵查中所自白曾冒標之會員編號，分別為如附表一內所示編
      、五之「水忠」、編號十七之「長益」、編號四十之「建南」、編號四十四之
      「素美」；附表二內所示編號三之「水忠」、編號四、五之「政成」、編號六
      、七之「順和」、編號四十三之「如願」、編號五十之「建南」。附表內所示
      之「水忠」，係告訴人丁○○參加互助會所使用之代稱、「長益」係告訴人甲○○○參加互助會所使用之代稱、「建南」為告訴人己○○所使用之代稱、「
      雅茹」為告訴人黃春棋加入互助會之名稱、「月秀」為告訴人丑○○○所使用
      之代稱、「政成」為告訴人子○○所使用之代稱、「順和」為丑○○○所使用
      之代稱、「如願」為壬○○所使用之代稱，此均據告訴人於告訴狀中陳述明確
      ，核先敘明。
（二）被告多係借用他人名義標會等情，業據告訴人丁○○、子○○、黃春棋、壬○○於審理中陳稱：被告於事前均有打電話表示要借用其名義標會等語確實，是
      被告所辯已屬有據。
（三）又告訴人丑○○○、甲○○○、己○○雖於審理中陳稱：被告並未先通知等語
      。惟被告原無借用告訴人丑○○○、甲○○○、己○○之名義標得會款，此經
      告訴人丑○○○、甲○○○、己○○對告訴狀內所載「告訴人丑○○○以月秀
      之名義加入第一組會、會單編號十一、十二，另以順和、瑞娟之名義加入第二
      組會、會單編號六、七、八，因告訴人於第一組會已得標一會，遂扣減應付之
      死會款後，告訴人共繳」、「告訴人甲○○○以長益之名義加入第一組會、會
      單編號十六、十七，及第二組會，會單編號十四、十五，告訴人於第一組會已
      得標一會，遂扣減應付之死會款後，告訴人共繳付六十六萬元」、「告訴人己○○以建南之名義加入第一組會、會單編號四十，及第二組會、會單編號五十
      ，現均為活會，共繳付會款計五十七萬元。」等有關告訴人得標及未得標的情
      形，均於審理中陳稱與實際情形相符等語屬實，是告訴人丑○○○、甲○○○
      、己○○三人部分原不生是否冒標之爭執，被告對該三人之部分應無冒標之行
      為，亦足認定。是被告於偵查中所自白被冒標之丁○○、子○○、黃春棋、壬○○、丑○○○、甲○○○、己○○等人，若非被告事先經過同意始以其名義
      投標，就是根本未以其名義投標，並無冒標之事實，是該自白之內容與事實不
      符，自不足採憑。
    綜據上述，依前揭判例意旨，尚難認被告有為公訴人起訴所指之犯行，是本案自
    不能僅憑被告於偵查中自白之結果，即推定被告有冒標之行為，此外，本院復查
    無其他積極證據足認被告有被訴偽造文書、詐欺之犯行，是本案不能證明被告犯
    罪，爰為無罪之諭知。據上論斷，應依刑事訴訟法第三百零一條第一項判決如主
    文。
中      華      民      國    八十九    年      九      月     十一     日
                                    臺灣高雄地方法院刑事第三庭
                                        法  官  古  振  暉
右正本證明與原本無異。
如不服本判決，應於判決送達後十日內，向本院提出上訴狀。
                                        書記官  馮  欽  鳳
中    華    民    國      八十九      年      九      月      十五      日


司法院資訊處製作；財團法人民間司法改革基金會備份。
